【裁判字號】    92,訴,539
【裁判日期】    920908
【裁判案由】    返還不當得利
【裁判全文】
臺灣臺北地方法院民事判決                          九十二年度訴字第五三九號
    原      告  甲○○
    被      告  林義洋
右當事人間返還不當得利事件，本院判決如左：
    主  文
被告應給付原告新台幣伍拾肆萬零佰貳拾元，及自民國九十二年七月一日起至清償
日止，按年息百分之五計算之利息。
原告其餘之訴駁回。
訴訟費用由被告負擔五分之四，餘由原告負擔。
本判決於原告以新台幣壹拾捌萬元供擔保後，得假執行。
原告其餘假執行之聲請駁回。
    事  實
壹、原告方面：
一、聲明：被告應給付原告金額如附件一所示。並願供擔保聲請宣告假執行。
二、陳述：被告於民國九十間，盜賣原告委託其購買之基金之事實，業經台灣高等法
    院二年度上易字第六八號刑事判決確定，爰依侵權行為之法律關係，請求被告賠
    償如訴之聲明所示。
三、證據：提出刑事判決書及錄音譯文為證。
乙、被告方面：
一、聲明：原告之訴駁回。
二、陳述：系爭基金，並非原告委託購買，因不願讓家人知道購買基金，才將存摺及
    對帳單放在原告處，因找不到原告，才申報遺失，只有向原告借款十萬元。
    理  由
一、原告主張被告於八十六年四月至八十八年七月二十八日間，係設於台北市○○路
    ○段三十四巷五十五弄三號華信銀行信義分行（下稱華信銀行）之行員，原告為
    節省購買基金之手續費，故於八十七年三月六日委託被告以其名義，向華信銀行
    購入如附表所示之指定用途信託基金，開立○○九─○二○─00000000
    信託帳號，並為將來辦理回贖之便，故將回贖所需之存摺、印鑑卡、印鑑、提款
    卡、基金憑證等物，悉數交由原告保管，且對帳單亦指定寄至原告台北縣中和市
    ○○路○段三四巷五五弄三號一樓住處，而被告既同意原告以其名義購買基金，
    自當明瞭將來原告要出售基金時，必然要使用被告名義，從而關於原告出售基金
    之事務，當可認為於被告同意原告以其名義購買基金時，被告就原告出售基金之
    事務，亦已受原告委任，被告即有受委任而為他人處理事務之義務，詎被告於未
    獲原告指示出售基金前，竟意圖為自己不法之利益，擅自將原告委託購買如附表
    所示之海外基金五張，先於九十年四月九日以基金憑證遺失為由，以被告名義向
    華信銀行填寫掛失止付補領申請書，將原始基金憑證掛失改為無實體憑證，後於
    附表所示之時間、方式，基於接續犯意，將海外基金五張分別回贖（回贖時間、
    基金憑證、方式附表），而為違背其任務之行為，所得款項供己花用，而為致生
    損害於原告之財產，嗣原告自九十年四月起即未再收到對帳單，始查知上情之事
    實，業經原告於台灣高等法院二年度上易字第六八號刑事案件中，提出系爭基金
    憑證影本五張（見偵查卷第十三頁以下）、信託資金對帳單影本（見偵查卷第十
    六頁以下），華信銀行信義分行（九一）作字第○○○八八號函及附件華信銀行
    信託憑證掛失止付及補領申請書、信託資金買回申請書（見偵查卷第三九頁以下
     ）華信商業銀行信義分行甲○○帳戶帳號：○○九─○○四─0000000
    ─七號之存摺影本附卷可稽（見偵查卷第四三、四四頁），足認附表所示基金確
    係屬原告出資，僅利用被告名義所購，其處分權應屬原告，惟其後經被告以遺失
    為由未持基金憑證即回購甚明。被告雖辯稱：為防止家人知悉方會以此方式購入
    云云，然被告於上開刑事案件偵查中初稱：基金為妻所知，回贖亦為妻所為云云
    （見偵查卷第三六頁），後於原審另改稱：為伊親贖，不欲「家人知悉」之「家
    人」並不包括妻子等語，前後供述矛盾不一；況被告上開刑事案件中自承：於與
    原告事後之談話中業已表示「（原告稱：可是你上次把我那些基金用掉的錢難道
    就不還了嗎？）我有說不還嗎」，就曾經使用原告「基金」金額乙節肯認無訛，
    有錄音帶譯文一份在卷可稽，並經臺灣台北地方法院檢察署檢察官九十一年四月
    二日當庭播放勘驗筆錄查證無訛（見偵查卷第三六頁背面）。被告就因找不到原
    告，才申報遺失基金憑證云云，亦未舉證以實其說。被告辯稱：系爭基金是自己
    出資購買云云，顯不足取。
二、查被告於原告未指示出售基金前，即違背任務，違反委任本旨將基金出售，而將
    所得供己花用，致生損害於原告，被告顯有受委任而為違背任務之行為，致自己
    獲得不法利益，而使他人財產受損害，原告依侵權行為之法律關係，請求被告負
    損害賠償責任，自屬有據。
三、原告主張因被告上述侵權行為，受有如附件二所示之損害，並提出經濟日報、網
    站資料節本為證，被告對原告計算之金額，並不爭執，從而，原告依侵權行為之
    法律關係，請求被告給付伍拾肆萬零佰貳拾元，及自九十二年七月一日起至清
    償日止，按年息百分之五計算之利息，為有理由，應予准許。至原告另主張因被
    告上開侵權行為，受有非財產上損害十萬元云云。惟按民法上之非財產上損害之
    客體，以生命、身體、健康、名譽、自由、信用、隱私、貞操等人格法益為限（
    民法第一百九十四條、第一百九十五條參照），並不包括財產法益，原告並未就
    其人格法益，受原告損害而情節重大等情，舉證以實其說，其請求被告賠償非財
    產上損害十萬元，即屬無據，應予駁回。
四、假執行之宣告：
    原告陳明願供擔保，聲請宣告假執行，核無不合，爰酌定相當擔保金額准許之。
五、結論：原告之訴為一部有理由，一部無理由，依民事訴訟法第七十九條但書、第
    三百九十條第二項判決如主文。
中      華      民      國    九十二    年      九      月      八      日
                                           民事第三庭  法  官    李慈惠
正本係照原本作成
如對本判決上訴，須於判決送達後廿日內向本院提出上訴狀
中      華      民      國    九十二    年      九      月    十二      日
                                                       書記官    林秀娥


司法院資訊處製作；財團法人民間司法改革基金會備份。
